【裁判字號】    89,台上,5932
【裁判日期】    891005
【裁判案由】    違反槍砲彈藥刀械管制條例
【裁判全文】
最高法院刑事判決                              八十九年度台上字第五九三二號
    上  訴  人  甲○○
    選任辯護人  趙碧松律師
右上訴人因違反槍砲彈藥刀械管制條例案件，不服台灣高等法院中華民國八十七年六
月十六日第二審判決（八十七年度上訴字第一七四四號，起訴案號：台灣板橋地方法
院檢察署八十六年度偵字第一七四九一號），提起上訴，本院判決如左：
    主  文
原判決關於製造彈藥部分撤銷，發回台灣高等法院。
其他上訴駁回。
    理  由
一關於發回部分（即製造彈藥部分）：
本件原判決認定上訴人甲○○於民國八十五年四、五月間，習得製造、拼裝鋼管槍及
火藥、炸藥之成分、混合比例等技術，並取得製造鋼管槍之材料一批，而基於製造彈
藥之概括犯意（非意圖供自己或他人犯罪之用），未經許可，自八十五年八月間起，
在台北縣鶯歌鎮○○路五九○巷一之一號一樓其姪甘智宇住處，先後比例混合化學藥
品鉀、硫磺粉製作引信，或再摻入雄黃粉、木炭及硝石製造火藥二瓶、炸藥一瓶，並
進而未經許可，基於製造可發射金屬具有殺傷力槍枝之概括犯意（亦非意圖供自己或
他人犯罪之用），於八十五年底某日製造可發射金屬具有殺傷力之鋼管槍一把，並至
桃園縣虎頭山山區試射一次，再於八十六年七月間續行製造上開可發射金屬具有殺傷
力之鋼管槍一批等情。因而維持第一審依牽連犯關係論處上訴人未經許可連續製造彈
藥罪刑之判決，駁回上訴人在第二審之上訴，固非無見。
惟查：(一)、除有特別規定外，被告未於審判期日到庭而逕行審判者，其判決當然為違
背法令，刑事訴訟法第三百七十九條第六款定有明文。上訴人於八十七年六月五日羈
押於台灣桃園看守所，有台灣高等法院法務部在監在押資料表附卷可稽（見原審卷第
四十八頁），則原審於同年月九日之審判期日，上訴人如未經提解，即無法到庭，自
非無正當理由不到庭，乃原審未向羈押單位提解上訴人到庭，而逕行審判，其判決當
然為違背法令。(二)、查獲扣案之火藥二瓶、炸藥一瓶，依內政部警政署刑事警察局鑑
驗通知書所載，分別檢出碳粉、硫磺、氯酸鉀、鋁粉等火藥成分，僅可供改造子彈、
土製爆裂物之裝填用而已（見八十六年度偵字第一七四九一號卷第一○一頁），而八
十六年十一月二十四日修正前之槍砲彈藥刀械管制條例第四條第二款所謂彈藥係指各
式槍砲所使用之子彈及其他具有殺傷力或破壞性之各類炸彈、爆裂物。則該等扣案之
火藥僅可供改造子彈、土製爆裂物之裝填用，是否已屬具有殺傷力或破壞性之爆裂物
，尚非無疑，原審未就此詳予調查說明，遽論以製造彈藥罪刑，自有可議。上訴意旨
執此指摘原判決此部分不當，非無理由，應認此部分有撤銷發回更審之原因。
二關於駁回部分（即未經許可持有刀械部分）：
按刑事訴訟法第三百七十六條所列各款之案件，經第二審判決者，不得上訴於第三審
法院，法有明文。本件上訴人甲○○未經許可，無故持有十字弓、藍波刀及瓦斯空氣
槍部分，原審係依修正前槍砲彈藥刀械管制條例第十二條第三項、第八條第三項論處
罪刑，核屬刑事訴訟法第三百七十六條第一款之案件，依上開說明，既經第二審判決
，自不得上訴於第三審法院，上訴人竟一併提起上訴，自為法所不許，此部分上訴，
應予駁回。
據上論結，應依刑事訴訟法第三百九十七條、第四百零一條、第三百九十五條前段，
判決如主文。
中      華      民      國    八十九    年      十      月      五      日
                              最高法院刑事第十一庭
                                  審判長法官  莊  登  照
                                        法官  洪  明  輝
                                        法官  蔡  清  遊
                                        法官  黃  一  鑫
                                        法官  林  秀  夫
      右正本證明與原本無異
                                              書  記  官
中      華      民      國    八十九    年      十      月     十二     日


司法院資訊處製作；財團法人民間司法改革基金會備份。
